【裁判字號】    90,自,277
【裁判日期】    901228
【裁判案由】    業務侵占
【裁判全文】
臺灣士林地方法院刑事裁定                            九十年度自字第二七七號
    自  訴  人  大正交通企業股份有限公司
    代  表  人  乙○○
    自訴代理人  甲○○
    被      告  丙○○
右列被告因業務侵占案件，經自訴人提起自訴，本院裁定如左：
    主  文
自訴駁回。
    理  由
一、按法院或受命法官於自訴案件第一次審判期日前訊問及調查結果，如認為案件有
    刑事訴訟法第二百五十二條至第二百五十四條之情形者，得以裁定駁回其自訴，
    同法第三百二十六條第三項定有明文。又按犯罪嫌疑不足者，應為不起訴處分，
    同法第二百五十二條第十款亦定有明文。
二、本件自訴意旨略以：被告丙○○於民國九十年四月五日前來台北市○○區○○路
    三段八五號，與自訴人大正交通企業股份有限公司（下稱大正公司）立約，由自
    訴人雇用被告駕駛車號二Ａ－二四八號營業用小客車，雙方約定被告應自每日營
    業收入中繳回八百五十元予自訴人，詎被告自九十年七月十八日起即未按期繳付
    上開款項，扣除被告先前所繳之保證金五千元後，尚積欠自訴人一萬四千五百五
    十元，迭經自訴人向之催討，被告均未予置理，嗣並逃匿無蹤，因認被告涉有刑
    法第三百三十六條第二項、第一項之業務侵占罪嫌云云。
三、按犯罪事實應依證據認定之，無證據不得推定其犯罪事實，又不能證明被告犯罪
    者，應諭知無罪之判決，刑事訴訟法第一百五十四條及第三百零一條第一項分別
    定有明文。又刑事訴訟法上所謂認定事實之證據，係指足以認定被告確有犯罪行
    為之積極證據而言，該項證據自須適合於被告犯罪事實之認定，始得採為斷罪資
    料，如未發現相當證據，或證據不足以證明，自不能以推測或擬制之方法，以為
    裁判之基礎。又按刑法上侵占罪，須持有人變異其原來持有意思而為不法所有之
    意思，始能成立，如僅將持有物延不交還或有其他原因致一時未能交還，既缺乏
    主觀要件，即難遽以該罪相繩，最高法院六十八年台上字第三一四六號判例可資
    參照。
四、本件自訴人認被告丙○○涉有業務侵占之罪嫌，無非係以自訴人之片面指訴及卷
    附之計程車駕駛人雇用合約書、存證信函（均影本）各乙份為其論據，訊據被告
    丙○○固坦承積欠自訴人相當於二十三天之營業收入合計一萬九千五百五十元（
    未扣除保證金）之事實，惟堅詞否認有何侵占之故意，辯稱：積欠之款項原有交
    給自訴人公司石姓業務經理託其轉交自訴人，然石經理將該款項侵占後逃匿等語
    。經查：訊據自訴人代理人甲○○於本院調查時陳稱：石經理確為大正公司之業
    務經理，被告之營業收入除積欠部分外，均有透過石經理轉交公司，因為石經理
    均會在代收簿上簽名，除了石經理被公司發現涉嫌侵占後所簽名部分不予承認其
    有代收外，其餘均認定被告有交與石經理而不催討，依此方式計算並扣除保證金
    ，被告還積欠一萬四千五百五十元等語明確，足徵被告自訂約起應有將約定之營
    業收入按期囑託石經理轉交自訴人，至自訴人所指被告欠繳之款項，係之後石經
    理事後遭公司發覺侵占，該公司為避免石經理與司機勾串，乃逕自就部分代收之
    簽名認為不實在而未予承認，致結算結果被告尚有積欠若干款項未付，是被告前
    揭辯詞尚非無據；此外，被告於自訴人向其催討款項前，即先主動將車子交還自
    訴人乙情，亦據自訴人代理人到庭確認無訛，衡諸常情，被告如主觀上確有侵占
    自訴人財物之意圖，又豈有捨價值較高之車子不取，而僅侵占營業收入一萬餘元
    之理？從而，依據上開說明，尚難僅以被告積欠租金即率爾認定被告有侵占之故
    意，被告與自訴人間之糾紛，要屬民事上之爭議，應以民事訴訟途徑解決，與侵
    占罪之要件仍屬有間，尚難以該罪相繩。此外復查無其他積極證據證明被告有自
    訴意旨所指犯行，既無法證明被告犯罪，依照首揭說明，本件自訴應予駁回。
據上論結，應依刑事訴訟法第三百二十六條第三項、第二百五十二條第十款，裁定如
主文。
中      華      民      國      九十      年    十二    月    二十八    日
                                      臺灣士林地方法院刑事第四庭
                                          審判長法  官  杜  惠  錦
                                                法  官  趙  文  卿
                                                法  官  吳  祚  丞
右正本證明與原本無異。
如不服本裁定應於送達後五日內向本院提出抗告狀。
                                                書記官  林  立  原
中      華      民      國      九十一    年      一    月      十一    日


司法院資訊處製作；財團法人民間司法改革基金會備份。
